【裁判字號】    94,訴,1550
【裁判日期】    950329
【裁判案由】    妨害自由等
【裁判全文】
臺灣臺北地方法院刑事判決              94年度訴字第1550號
公  訴  人  臺灣臺北地方法院檢察署檢察官
被      告  甲○原名李文彬）.
            己○○
上列被告等因妨害自由等案件，經檢察官提起公訴（九十四年度
偵字第三一八六號），本院判決如下：
    主  文
甲○、己○○共同私行拘禁，甲○處有期徒刑陸月，己○○處有
期徒刑肆月，如易科罰金，均以參佰元折算壹日。
    事  實
一、甲○（原名李文彬）平日從事信用卡代辦業務，與丙○○為
    朋友關係，因丙○○經濟狀況不佳，偶而以介紹客戶予甲○
    之方式向甲○抽取傭金，偶向甲○商借新台幣（下同）二、
    三千元至一萬元不等之金額供其平日生活所需，但未曾清償
    ，甲○乃向丙○○要求應清償款項，雙方並清算借款金額，
    立下借據一紙，累計至民國九十二年九月十七日止，丙○○
    已向甲○借得款項十一萬五千元（含利息），甲○則要求丙○○應於每月歸還五千元；甲○另於九十二年八月五日為丙○○向錢莊借款四萬元一事擔任保證，而與丙○○共同簽發
    面額四萬元之本票一紙，嗣因丙○○無力清償，乃由甲○代
    為償還。然經甲○多次催討，丙○○僅分別於九十二年十二
    月二十日、九十三年二月二十日、同年三月十七日、同年四
    月七日各償還五千元，另於同年八月七日由丙○○當時任職
    之盛興達裝潢有限公司（下稱盛興達公司）老闆戊○○代墊
    一萬元，此外即無任何回應。甲○乃心生不滿，在丙○○於
    九十三年八月二十三日十九時三十分許前往甲○位於臺北市
    萬華區○○路七十七號十三樓住處協調債務清償時，要求丙○○應簽署票面金額分別為九萬元、十三萬元、十四萬元之
    本票共三張，於每月償還三萬元時返還本票一紙，第四個月
    清償四萬元時，則返還上開十一萬五千元之借據及四萬元本
    票，若丙○○未能按時清償，則將交由討債公司代為催討，
    因此產生之費用即由前開簽署之三紙本票中支付，丙○○自
    知理虧乃同意甲○前開要求，並當場簽署上開面額本票共三
    紙予甲○，丙○○隨後即自行離去。惟丙○○並未因此即如
    期清償債務，甲○遂與己○○共同基於傷害之概括犯意聯絡
    ，先於九十三年八月二十七日二十時許，前往「位於臺北縣
    中和市○○街四號丙○○任職的」盛興達公司，與丙○○互
    毆，致丙○○受有頭部外傷併左側眼眶區挫傷瘀青之傷害。
    甲○、己○○二人繼而於同年月三十一日十八時許，承繼上
    開傷害犯意聯絡，並基於剝奪他人行動自由之犯意聯絡，偕
    同與其二人有共同犯意聯絡之姓名年籍不詳「陳姓」成年男
    子至上址盛興達公司，以商討債務為由，由羅世哲與該「陳
    姓」男子分以手架住丙○○雙手後強行帶離該處而上車，其
    等隨即將丙○○雙眼蒙住後載往臺北市○○路不詳地點，先
    綑綁丙○○雙手，再與有共同犯意聯絡之其餘十數名不詳姓
    名年籍分持棍子、警式手電筒之成年男子共同毆打丙○○，
    要求丙○○聯絡家人籌錢付款，過程中甲○自行基於恐嚇之
    犯意在丙○○與其父乙○○（已於九十三年十二月九日死亡
    ）聯繫之電話中嚇稱：如果不給三十六萬元，要讓丙○○斷
    手斷腳、要活埋丙○○等語，而以此加害丙○○生命、身體
    之事，使丙○○、乙○○二人均心生畏懼，致生危害於丙○○之安全。嗣因乙○○表示籌不到錢，甲○與己○○等人復
    接續痛毆丙○○，造成丙○○受有頭部外傷併多處挫傷、左
    臉瘀腫、前頸、前胸、背部、雙上肢及左膝多處挫、擦、傷
    瘀腫之傷害（甲○、己○○所涉連續傷害部分均經丙○○撤
    回告訴），經丙○○苦苦哀求，甲○始表示：丙○○應於隔
    日付款二十萬元，否則要再捉回來等語，繼而於翌日凌晨二
    時許始將丙○○載至臺北市○○○路六號水門附近釋放，而
    以上開方法將丙○○私行拘禁。嗣於九十三年九月六日十三
    時三十分許，經警據報持本院核發之搜索票前往甲○上開位
    於臺北市○○區○○路住處搜索，扣得甲○用以登載丙○○
    還款之明細表一紙，始悉上情。
二、案經臺北市政府警察局萬華分局報告臺灣臺北地方法院檢察
    署檢察官偵查起訴。
    理  由
一、訊據被告甲○、己○○均不否認因被告甲○與被害人丙○○
    間有債務糾紛，且被害人始終拖延債務不願解決，憤而於上
    開九十三年八月三十一日晚間與被告甲○之另一名陳姓友人
    前往被害人工作之盛興達公司，四人一同離開盛興達公司後
    在伊駕駛之車輛上商談債務清償問題乙節，惟均矢口否認有
    何私行拘禁犯行，被告甲○亦否認有何恐嚇犯行，均辯稱：
    因為丙○○已經拖延債務多次，所以才會去其公司找人，當
    天只是一同出去在車上商討債務問題，並沒有將丙○○架出
    去、毆打他，因為討論不出結果，一、二個小時之後就讓丙○○離去云云，被告甲○另辯以：既無私行拘禁丙○○之行
    為，自無在電話中說如果不給三十六萬元，要讓丙○○斷手
    斷腳、要活埋丙○○等話，乙○○與伊之間也有債務糾紛，
    所以丙○○與乙○○所述均不實在云云。
二、經查：
  (一)首按告訴人、證人之陳述有部分前後不符，或相互間有所歧
    異時，究竟何者為可採，法院仍得本其自由心證予以斟酌，
    非謂一有不符或矛盾，即應認其全部均為不可採信；尤其關
    於行為動機、手段及結果等之細節方面，告訴人之指陳，難
    免故予誇大，證人之證言，有時亦有予渲染之可能；然其基
    本事實之陳述，若果與真實性無礙時，則仍非不得予以採信
    ，有最高法院七十四年台上字第一五九九號判例意旨可資參
    照。是證人丙○○關於本件債務之產生及九十三年八月二十
    三日當天簽署三張本票之情雖於偵查及本院審理中（尚未與
    被告對質之時）均指稱：原先在被告甲○公司擔任業務，有
    預支薪水共十一萬五千元，但離職時被告甲○要求簽十五萬
    元本票，多餘的算是利息，之後十五萬元已經都還了，九十
    三年八月二十三日到被告甲○住處還最後一筆三萬元時，被
    告甲○、己○○二人又叫人毆打其，被告己○○並拿著刀子
    架住其脖子，逼迫簽下共三十六萬元之本票等詞（見九十四
    年度偵字第三一八六號卷二第八三、八四頁、本院九十五年
    二月八日審判筆錄第二至四頁），然經與被告二人當庭對質
    後，證人丙○○則對被告甲○所供述：因證人丙○○經濟狀
    況不佳，偶而以介紹客戶予伊之方式向伊抽取傭金，偶向伊
    商借二、三千元至一萬元不等之金額，但未曾清償，伊乃向
    證人丙○○要求應清償款項，雙方並清算借款金額，立下借
    據一紙，累計借得款項十一萬五千元（含利息），伊並要求
    證人丙○○應於每月歸還五千元；又伊另於九十二年八月五
    日為證人丙○○向錢莊借款四萬元一事擔任保證，而與證人
    丙○○共同簽發面額四萬元之本票一紙，嗣因證人丙○○無
    力清償，乃由伊代為償還。然上開債務經伊多次催討，證人
    丙○○僅零星償還幾次五千元之款項，有一次還是由證人丙○○任職之盛興達公司老闆戊○○代還一萬元，此外即無任
    何回應。九十三年八月二十三日當天是因為證人丙○○已經
    多次逃避債務，乃憤而要求證人丙○○簽下票面金額分別為
    九萬元、十三萬元、十四萬元之本票共三紙總計三十六萬元
    ，約定於每月償還三萬元時返還本票一紙，第四個月清償四
    萬元時，則返還上開十一萬五千元之借據及四萬元本票，若
    證人丙○○未能按時清償，則將交由討債公司代為催討，因
    此產生之費用即由前開簽署之三紙本票中支付，證人丙○○
    並非受伊僱傭，也是自願簽本票的，並沒有以刀子架住他等
    情表示同意（見本院九十五年二月八日審判筆錄第十三至十
    五頁），證人丙○○並稱：其與被告甲○算是朋友，因為被
    被告甲○打，所以就借錢部分說了一些不實在的話，實際上
    並沒有跟被告甲○領薪水；九十三年八月二十三日當天雙方
    本來已經先講好其簽三張本票，每個月還三萬元，被告甲○
    還一張本票，因為簽本票要蓋指印，找不到印泥，被告己○○才會拿刀子說割一割蓋手印，但其不願意，所以由被告他
    們到樓下車上拿印泥等語（見本院九十五年二月八日審判筆
    錄第十三、十七頁）。又證人即盛興達公司老闆戊○○於本
    院審理中證稱：證人丙○○曾經幫其工作，並非固定聘僱的
    ，知道證人丙○○有欠被告甲○錢，欠多少不知道，被告甲○曾經到公司找證人丙○○要錢，有聽證人丙○○說他偶而
    會還五千、一萬元，其也曾經於九十三年七、八月或八、九
    月時拿一萬元幫證人丙○○還錢，之後再由證人丙○○薪資
    中扣除等語（見本院九十五年三月七日審判筆錄第三、四頁
    ），亦與證人丙○○與被告甲○對質後所述大致相符；再觀
    之被告甲○所記載證人丙○○還款之明細表，其上確實記載
    「償還至十五萬元」，還款紀錄則為九十二年十二月二十日
    、九十三年二月二十日、同年三月十七日、同年四月七日各
    五千元，另同年八月七日則清償一萬元，有該明細表在卷可
    佐（見第三一八六號偵查卷二第九一頁）；且若被告己○○
    於九十三年八月二十三日當天確有持刀逼迫證人丙○○，使
    其心生畏怖而簽署本票之行為，依常情，若證人丙○○未在
    一開始時即想盡辦法償還債務，也會四處躲藏避免被被告等
    人找到，又或報警查察，惟證人丙○○均未如此做，反而使
    被告二人陸續在其後八月二十七日、八月三十一日都前往其
    工作地點找到人，證人丙○○之舉實與常情不符。參以前揭
    判例意旨，堪認證人丙○○前於警詢、偵查及本院審理中前
    半段所為關於本件債務之產生及九十三年八月二十三日當天
    簽署三張本票之證詞應屬虛偽，其在與被告二人對質後所為
    此部分證述與事實相符，較為可採。
  (二)承上所述，證人丙○○因積欠被告甲○款項遲未償還而經雙
    方約定由證人丙○○簽署上開總計三十六萬元之本票三紙，
    於證人丙○○每月清償三萬元時，被告甲○即返還本票一紙
    ，然直至本件案發時，證人丙○○並未清償被告甲○前揭約
    定之債務等情，亦為證人丙○○經本院傳喚證人戊○○到庭
    作證後再次坦承在卷（見本院九十五年三月七日審判筆錄第
    九頁），復有被告甲○庭提由證人丙○○簽署之十一萬五千
    元借據一紙、被告甲○為證人丙○○擔保而與之共同簽發之
    四萬元本票一紙、證人丙○○所簽署之九萬元、十四萬元本
    票各一紙（另一紙十三萬元本票部分經被告甲○供述已遺失
    【見本院九十五年三月七日審判筆錄第八頁】）附本院卷可
    稽。
  (三)又被告甲○、己○○雖均否認曾於九十三年八月三十一日十
    八時許與另一名陳姓男子以商討債務為由將證人丙○○強行
    架上車後，將之蒙上眼睛帶往一不知名處，再夥同十多名男
    子毆打證人丙○○，並強逼其籌錢，被告甲○並在證人丙○○與其父親乙○○通話中當著證人丙○○之面向乙○○嚇以
    ：如果不給三十六萬元，要讓丙○○斷手斷腳、要活埋丙○○等語，直至翌日凌晨二時許始將證人丙○○離去而將之私
    行拘禁等情，然此部分則迭據證人丙○○於警詢、偵查及本
    院審理中，乃至與被告二人對質後均為一致之證述，並稱：
    警詢時因距離案發時間較近，所陳述之過程較正確，當天是
    被押上車的，並非自願上車等詞（見第三一八六號偵查卷一
    第七八頁背面、七九頁、卷二第八四頁、本院九十五年二月
    八日審判筆錄第六至九、十一、十六頁），並有證人丙○○
    於九十三年九月一日凌晨二時許經釋放後之當日凌晨二時五
    十四分許前往天主教耕莘醫院急診之診斷證明書在卷足參（
    見第三一八六號偵查卷第八四頁），觀諸其所受傷勢為頭部
    外傷併多處挫傷、左臉瘀腫、前頸、前胸、背部、雙上肢及
    左膝多處挫、擦、傷瘀腫之傷害，非單一、二處傷害，實難
    想像為證人丙○○自殘而成，被告甲○、己○○辯稱不知證
    人丙○○為何會受傷云云，並非可採。
  (四)證人即前為證人丙○○同事，且於九十三年八月三十一日見
    聞被告二人到盛興達公司找證人丙○○之丁○○於本院審理
    中雖否認見聞被告二人以強行架走之方式帶走證人丙○○，
    並稱：警詢及偵查中會這樣說是聽乙○○說的云云（見本院
    九十四年十二月七日審判筆錄第三、四頁），然細觀證人乙○○警詢筆錄僅指述其子丙○○遭被告二人帶走及要求三十
    六萬元等情，並未提及自何處、以何方式將證人丙○○帶走
    ，證人丁○○如何自證人乙○○處知悉？且參酌證人丁○○
    於偵查中所述：不知道丙○○是否自願離開，但有看到被告
    己○○與另一人將手插入丙○○左右二側腋下，將丙○○自
    公司帶走等語（見第三一八六號偵查卷第七八、七九頁），
    既未評論當時證人丙○○內心想法是否自願，顯然係單純陳
    述所見聞之情節，應較為可採，其於本院審理中所為證述僅
    係避重就輕之詞，不足可採。且依被告甲○所述，證人丙○○對於所積欠之債務已多次拖延，使伊非常不滿，還會要求
    證人丙○○應事先簽署本票供作將來催討不成委託討債公司
    所生之額外費用，且在九十三年八月二十七日前往盛興達公
    司討債不僅未果，反而發生鬥毆（傷害部分業據證人丙○○
    撤回告訴）之情下，伊怎可能還心平氣和只是與證人丙○○
    口頭商討債務？又若如被告二人所說只是與證人丙○○一起
    在車上商討債務，為何要偕同一名與此事不相干，且姓名年
    籍不詳之陳姓男子一同前往？益證被告二人所辯：當天證人
    丙○○是自願離開盛興達公司，且只有在車上討論債務問題
    而已，因沒有共識，所以就讓證人丙○○自行離去等節，實
    屬卸責之詞，委無足採。
  (五)又按刑法第三百零五條之恐嚇罪，乃以生命、身體、自由、
    名譽、財產之事恐嚇他人，而所謂恐嚇，指以足使人畏懼感
    之事為內容，而通知將加惡害之旨於被害人之行為，且該加
    害之事實，須係行為人以人力而直接或間接得加支配掌握者
    ，其恐嚇行為之通知對象，與恐嚇內容所擬加害之對象，不
    以同一為必要，例如恐嚇將殺害被通知人之家人，致被通知
    人心生畏怖者，仍應成立恐嚇罪。查，證人乙○○於本件案
    發後之九十三年十二月九日已經死亡，無從傳喚到庭，依刑
    事訴訟法第一百五十九條之三第一款規定，其曾因證人丙○○遭被告二人強行帶走之情前往報案並製作筆錄，其報案之
    時間為九十三年八月三十一日二十時二十分許，即證人丙○○遭強行架走且尚未釋放當日晚間，有臺北市政府警察局萬
    華分局昆明所受理各類案件紀錄表在卷可憑（見九十三年度
    警聲搜字第一０九一號卷第四頁），而依其警詢所述，被告
    甲○確於電話中嚇稱：如果不給三十六萬元，要讓丙○○斷
    手斷腳、要活埋丙○○等語（見第一０九一號警聲搜卷第七
    頁），單純提及與證人丙○○通話、被告甲○恐嚇之內容，
    其餘過程均未陳述，顯非與證人丙○○共謀後所為指訴，證
    人乙○○於警詢中所為之陳述具有較可信之特別情況，且為
    證明犯罪事實存否所必要者，依據前開刑事訴訟法第一百五
    十九條之三第一款規定，其陳述具有證據能力。被告甲○事
    後於本院最後一次審理程序中始辯稱：乙○○與伊亦有債務
    糾紛，所以其所為指訴不實云云，自無從採信。依證人丙○○、乙○○之證述，被告甲○是在證人丙○○為其拘禁過程
    中，在與證人乙○○電話聯繫時即證人丙○○面前所為之恐
    嚇言論，依上開說明，證人丙○○、乙○○因此而心生畏怖
    ，乃與常情相符，被告甲○確有對證人丙○○、乙○○恐嚇
    之行為。
  (六)另按刑法第三百十六條第一項所謂以非法方法剝奪人之行動
    自由，係指以私禁外之非法方法，妨害其行動自由而言。若
    將被害人拘禁於一定處所，繼續較久之時間，而剝奪其行動
    自由，仍屬私禁行為；刑法第三百零二條之妨害自由罪，原
    包括私禁及以其他非法方法剝奪人之行動自由而言，所謂非
    法方法，當包括強暴、脅迫等情事在內，亦有最高法院二十
    一年上字第一八三四號、七十四年台上字第三四０四號判例
    意旨分別足供參照，以強暴、脅迫之方法私行拘禁、剝奪行
    動自由，自應以其強暴、脅迫之目的為私行拘禁與剝奪行動
    自由，若有其他目的，自應認為係另生之犯意。被告甲○、
    己○○於九十三年八月三十一日十八時許將證人丙○○帶離
    盛興達公司後，即帶往臺北市○○路不詳地點加以捆綁雙手
    、毆打，直至翌日即同年九月一日凌晨二時許始將證人丙○○釋放，此長達數小時將證人丙○○拘禁於一定處所之行為
    ，應屬私行拘禁之行為。又被告甲○對證人丙○○、乙○○
    恐嚇之內容與目的乃要求清償證人丙○○所積欠之債務，並
    非為私行拘禁證人丙○○，足見被告甲○此部分恐嚇行為並
    非私行拘禁行為之方法，而應另論以恐嚇罪，惟證人丙○○
    係積欠被告甲○之債務，復無證據證明就關於恐嚇部分犯行
    ，被告己○○與被告甲○有犯意聯絡或行為分擔，應認被告
    己○○就被告甲○為催討債務所為之恐嚇行為不須擔負共犯
    之責。
  (七)析上所述，被告甲○、己○○所為之辯解，並非可採，被告
    甲○因證人丙○○幾番延遲債務而生不滿，乃與被告己○○
    、該名「陳姓」男子及十數名不詳姓名年籍之成年男子共謀
    將證人丙○○私行拘禁，被告甲○並對證人丙○○、乙○○
    為恐嚇行為。本件事證明確，被告二人犯行均堪認定，均應
    依法論科。
三、核被告甲○所為係犯刑法第三百零二條第一項私行拘禁罪、
    第三百零五條恐嚇罪，被告己○○所為係犯刑法第三百零二
    條第一項私行拘禁罪。被告二人就私行拘禁罪部分與「陳姓
    」及十數名不詳姓名年籍之成年男子間有犯意聯絡及行為分
    擔，為共同正犯。被告甲○一恐嚇行為使證人丙○○、乙○○心生畏懼，侵害二法益，觸犯二罪名，為想像競合犯，依
    刑法第五十五條規定從情節較重之證人丙○○部分處斷；又
    被告甲○為催討債務而犯上開二罪名，其所犯二罪間有方法
    、目的之牽連犯關係，依刑法第五十五條規定，從較重之私
    行拘禁罪處斷。檢察官雖認被告甲○所涉恐嚇部分係指對證
    人乙○○恐嚇（見本院九十五年三月七日審判筆錄第九頁）
    ，然如上二、(五)所述，其恐嚇行為亦已使證人丙○○心生畏
    懼，此部分雖未據檢察官起訴，然與起訴後經本院認定有罪
    部分有想像競合犯之裁判上一罪關係，本院自應併予審酌；
    又檢察官認被告二人所犯係同條剝奪他人行動自由罪，然依
    前揭二、(六)所述，被告二人所犯應係私行拘禁罪，檢察官此
    部分所指，應屬誤會，均附此敘明。爰審酌被告二人前均未
    曾因犯罪經判決執行，有其等之臺灣高等法院被告前案紀錄
    表在卷可稽，素行尚可，被告甲○因證人丙○○一再拖延債
    務而犯本件，被告二人於本案中各自擔負之角色，對證人丙○○造成之傷害，且於犯罪後均未坦承犯行，與其二人犯罪
    之動機、目的、手段等一切情狀，分別量處如主文所示之刑
    ，並均諭知易科罰金之折算標準。扣案之還款明細表僅係記
    載證人丙○○還款紀錄，與被告二人犯本件犯行無關，爰不
    予宣告沒收。
四、公訴意旨另以：被告甲○經營代辦信用卡公司，於九十二年
    八月起至同年十二月止，聘僱證人丙○○擔任業務，每月薪
    資一萬五千元，證人丙○○於在職期間共領得薪資七萬五千
    元，另向甲○借款四萬元，以上合計十一萬五千元，俟九十
    二年十二月底證人丙○○欲離職時，被告甲○乘證人丙○○
    經濟困窘急迫之際，以證人丙○○任職期間無業績表現及預
    借款項為由，主張上開十一萬五千元皆為借款，因此要求證
    人丙○○簽署十五萬元借據始得離職，並要求丙○○每月還
    款三萬元，其中二萬元為本金、一萬元為利息，收取顯不相
    當之重利，證人丙○○至九十三年六月共支付十八萬元，另
    於九十三年八月七日繳付一萬元，嗣於九十三年八月二十三
    日十九時三十分許，證人丙○○又在被告甲○位於臺北市○○區○○路七十七號十三樓住處交付尾款三萬元欲索回借據
    時，被告甲○藉口證人丙○○於九十三年七月份未按時繳款
    ，由與被告甲○有犯意聯絡之被告己○○持菜刀架於證人丙○○頸部，強迫證人丙○○簽署面額三十六萬元之借據一張
    及面額分別為九萬元、十三萬元、十四萬元之本票三張，使
    證人丙○○行此無義務之事，並要求證人丙○○三日後應先
    給付三萬元，且剝奪證人丙○○之行動自由，直至九十三年
    八月二十四日凌晨零時許，始讓證人丙○○離去。嗣因證人
    丙○○於三日後並未付款，被告甲○與己○○遂於九十三年
    八月二十七日二十時許，前往證人丙○○任職之盛興達公司
    ，聯手毆打證人丙○○，致證人丙○○受有頭部外傷併左側
    眼眶區挫傷瘀青之傷害。繼而於九十三年八月三十一日十八
    時許，被告甲○偕同被告己○○及另名不詳男子至上址盛興
    達公司，剝奪證人丙○○之行動自由，強押證人丙○○上車
    載至臺北市○○路不詳地點，毆打證人丙○○並綑綁其雙手
    ，要求證人丙○○聯絡家人籌錢付款，嗣因證人乙○○表示
    籌不到錢，被告甲○與己○○等人復接續痛毆證人丙○○，
    造成證人丙○○受有頭部外傷併多處挫傷、左臉瘀腫、前頸
    、前胸、背部、雙上肢及左膝多處挫、擦、傷瘀腫之傷害，
    因認被告二人共同另涉強制罪嫌、剝奪他人行動自由罪嫌（
    九十三年八月二十三日部分）、傷害罪嫌（九十三年八月二
    十七日、同年月三十一日部分），被告甲○並另涉重利罪嫌
    云云。惟：
  (一)關於重利罪嫌、強制罪嫌、剝奪他人行動自由罪嫌（九十
    三年八月二十三日部分）：
  1.證人丙○○並非受雇於被告甲○，自無領取薪資之問題，亦
    確實積欠如借據所載十一萬五千元及四萬元被告甲○為其償
    還錢莊之四萬元債務，其後因證人丙○○無誠意清償債務，
    多次拖延，被告甲○乃要求證人丙○○簽署總計三十六萬元
    之本票三紙，並約定每月償還三萬元時，被告甲○即返還本
    票一紙，第四期應清償四萬元，被告甲○則將借據與四萬元
    本票返還乙節，為證人丙○○所不否認，均如前開二、(一)、
    (二)所述，是並無其於警詢、偵查中所指被告甲○將薪資逕自
    轉為借款及命證人丙○○每月清償二萬元本金、一萬元利息
    而收取顯不相當重利之情。
  2.又證人丙○○亦證述：簽三紙共三十六萬元本票是先約定好
    的，因無印泥，所以被告己○○才會拿出刀子要其割一割蓋
    指印，但因其不肯，所以被告等人下樓到車上拿印泥使用，
    大約一、二小時之後就離去，並沒有不讓其離開等情，均據
    證人丙○○證述在卷（見本院九十五年二月八日審判筆錄第
    十五頁），並如二、(一)所述，被告甲○、己○○雖否認有拿
    刀子乙節，惟此為證人丙○○堅稱，而被告己○○此舉雖有
    不當，然證人丙○○簽署三紙本票部分既無證據證明係受被
    告二人所逼迫，且其確實積欠被告甲○債務而未清償，自無
    從認證人丙○○此行為係受強暴、脅迫而為之無義務之事，
    亦不能證明證人丙○○之行動自由受有限制。
  3.綜前所述，被告甲○、己○○分別辯稱證人丙○○確有積欠
    債務，並無收取重利，且未逼迫證人丙○○簽署本票及剝奪
    其行動自由等詞，均應可採，此外，復查無其他積極證據足
    證被告二人另涉檢察官所指上開犯行，原應為無罪之諭知，
    惟檢察官認此部分與前開起訴後經本院認定有罪部分分別有
    牽連犯、連續犯之裁判上一罪關係，爰不另為無罪之諭知。
  (二)末按告訴乃論之罪，告訴人於第一審辯論終結前得撤回其告
    訴，又告訴經撤回者，應諭知不受理之判決，刑事訴訟法第
    二百三十八條第一項、第三百零三條第三款分別定有明文。
    本件告訴人即證人丙○○告訴被告甲○、己○○九十三年八
    月二十七日、同年月三十一日之傷害案件，起訴書認係觸犯
    刑法第二百七十七條第一項之罪，依同法第二百八十七條之
    規定，須告訴乃論。茲據告訴人丙○○撤回告訴，有撤回告
    訴狀一紙及本院九十五年二月八日審判筆錄第十二頁、九十
    五年三月七日審判筆錄第八頁在卷可參，參諸前揭說明，原
    應諭知不受理之判決，然檢察官認此部分與前開起訴後經本
    院認定有罪部分有牽連犯之裁判上一罪關係，亦不另為不受
    理之諭知，併此說明。
據上論斷，應依刑事訴訟法第二百九十九條第一項前段，刑法第
二十八條、第三百零二條第一項、第三百零五條、第五十五條、
第四十一條第一項前段，罰金罰鍰提高標準條例第一條前段、第
二條，判決如主文。
本案經檢察官張書華到庭執行職務
中    華    民    國    95    年    3     月    29    日
                  刑事第四庭    審判長法  官  劉慧芬
                                      法  官  李家慧
                                      法  官  黎惠萍
以上正本證明與原本無異。
如不服本判決，應於判決送達後10日內向本院提出上訴狀（應抄
附繕本）。告訴人或被害人如對於本判決不服者，應具備理由請
求檢察官上訴，其上訴期間之計算係以檢察官收受判決正本之日
期為準。
                                      書記官  周小玲
中    華    民    國    95    年    3     月    29    日
附錄本案論罪科刑法條全文
中華民國刑法第302條
(剝奪他人行動自由罪)
私行拘禁或以其他非法方法，剝奪人之行動自由者，處 5 年以下
有期徒刑、拘役或 300 元以下罰金。
因而致人於死者，處無期徒刑或 7 年以上有期徒刑，致重傷者，
處 3 年以上 10 年以下有期徒刑。
第 1 項之未遂犯罰之。
中華民國刑法第305條
(恐嚇危害安全罪)
以加害生命、身體、自由、名譽、財產之事，恐嚇他人致生危害
於安全者，處2年以下有期徒刑、拘役或300元以下罰金。


司法院資訊處製作；財團法人民間司法改革基金會備份。
